臺灣臺南地方法院刑事判決　　　　　　　96年度易字第1076號
公　訴　人　臺灣臺南地方法院檢察署檢察官
被　　　告　甲○○
上列被告因公共危險等案件，經檢察官提起公訴（96年度偵字第
10812號），本院判決如下：
    主  文
甲○○無故侵入他人住宅，處有期徒刑月；又預備放火燒燬現
供人使用之住宅，處有期徒刑柒月，扣案之汽油彈壹支、保特瓶
裝汽油半瓶、打火機壹個均沒收；又漏逸瓦斯，致生公共危險，
處有期徒刑壹年貳月。應執行有期徒刑壹年拾月，扣案之汽油彈
壹支、保特瓶裝汽油半瓶、打火機壹個均沒收。
被訴傷害部分無罪。
    事  實
一、甲○○與乙○○○原係男女朋友關係，詎兩人於民國九十六
    年七月十二日分手後，甲○○於同年月十四日下午二時三十
    分許，見乙○○○之台南縣官田鄉官田村三０一號住處後門
    未上鎖，竟基於無故侵入住宅之犯意，趁乙○○○不在家之
    際，未得其同意而擅自從上址後門侵入。其復基於預備放火
    之犯意，於同日下午五時許（起訴書記載為下午六時十分許
    ），在上址屋內，利用其以保特瓶購得之瓶裝汽油，製作汽
    油彈一支，並將部分汽油潑灑在現供人使用之乙○○○住處
    門口。甲○○另基於漏逸瓦斯之故意，將廚房內之二桶液態
    瓦斯桶開關打開，漏逸瓦斯，致使外洩之瓦斯氣體瀰漫空氣
    中，極易造成他人吸入瓦斯中毒窒息，而致生公共危險。甲○○復至隔鄰即台南縣官田鄉官田村三００號前，向該址住
    戶丙○○稱：不要點火，伊有開瓦斯並潑灑汽油，伊要死在
    該處，並要丙○○聯絡乙○○○前來等語。嗣經丙○○通知
    鄰居賈永祈報警後，警方始到場處理及時制止，並當場扣得
    甲○○所有之保特瓶裝汽油半瓶、汽油彈一支及打火機一個
    。
二、案經乙○○○訴請及台南縣警察局麻豆分局報請臺灣臺南地
    方法院檢察署檢察官偵查起訴。
    理  由
甲、有罪部分
一、按被告以外之人於審判外之陳述，雖不符前四條之規定，而
    經當事人於審判程序同意作為證據，法院審酌該言詞陳述或
    書面陳述作成時之情況，認為適當者，亦得為證據。當事人
    、代理人或辯護人於法院調查證據時，知有第一百五十九條
    第一項不得為證據之情形，而未於言詞辯論終結前聲明異議
    者，視為有前項之同意，刑事訴訟法第一百五十九條之五第
    一、二項分別定有明文。查本件被告甲○○於本院準備程序
    進行時，均未爭執證人乙○○○、丙○○之警、偵訊證詞，
    及證人林茂春、郭唐素霞、賈永祈於警詢中之陳述，暨其他
    書證、物證之證據能力亦不爭執，被告迄未於本案言詞辯論
    終結前聲明異議，則依刑事訴訟法第一百五十九條之五規定
    ，視為被告已同意援引作為證據，且經本院審酌該等言詞陳
    述作成時之情況及證據取得過程等節，認為上開證據，均有
    證據能力，可以作為認定事實之依據。
二、訊之被告甲○○固對於有侵入乙○○○住宅，及於門口潑灑
    汽油及在屋內製作汽油彈之事實均坦認不諱，惟矢口否認其
    有預備放火及漏逸瓦斯之犯行，辯稱：伊當初潑灑汽油之原
    因是想在大馬路上燒衣服，但因想到燃燒會有黑煙才沒起火
    燃燒。而伊當時在屋內雖有將瓦斯桶開關打開，但是一下子
    就關掉了，且其本人還有在裡面抽煙、看電視，而告訴丙○○不要點火只是想嚇她而已，伊有喝醉不太曉得云云。
三、經查：
  (一)被告甲○○有無故侵入乙○○○住宅之犯行，不僅業據告訴
    人即證人乙○○○於警、偵訊及本院審理時到庭指訴綦詳，
    且被告於檢察官偵查及本院審理時亦坦承其未經乙○○○同
    意即由後門侵入乙○○○上址住處之事實不諱，足認被告此
    部分自白與事實相符，洵堪採信。
  (二)被告雖於本院審理時否認預備放火及漏逸瓦斯氣體之犯行，
    並以前詞置辯。然查：(1)被告自承其進入屋內後即以所購買
    之保特瓶裝汽油製作具有高度危險性之汽油彈，並潑灑汽油
    在乙○○○住處門口，此並有保特瓶裝汽油半瓶、汽油彈一
    支、打火機一個扣案及現場門口潑灑汽油相片一紙在卷可資
    佐證。而觀之被告潑灑汽油位置適正在乙○○○住宅門口，
    一經點火顯然即會迅速引發火勢燃燒至該住宅甚明，此不僅
    為眾所週知之事，亦為被告所應知，而被告既可預見在住宅
    門口潑灑汽油點火可能因此燒燬整棟住宅，而仍執意為之，
    其即有不確定之放火故意，縱其目的在作為燒燬衣服之火引
    之用，仍無礙其放火故意之成立！參以被告在潑灑汽油後復
    向鄰人丙○○揚言：不要點火，伊有開瓦斯並潑灑汽油，伊
    要死在該處，並要丙○○聯絡乙○○○前來等語乙節，復據
    證人丙○○於本院審理時到庭結證甚明（見本院九十六年十
    一月六日審判筆錄），核與其於警訊、偵查陳證之情節相符
    （見警卷第十一至十二頁、第十四至十五頁；偵卷第十七至
    十九頁），而被告在潑灑汽油後猶知警告鄰居勿點火，顯然
    被告亦明知其所潑灑之汽油一遇火種會有引燃該處連棟住宅
    之危險至明！被告確有放火燒燬現供人使用住宅之故意，殆
    可認定。(2)又被告雖辯稱其僅將瓦斯桶開關打開一下，旋即
    關掉云云，惟查，證人即告訴人乙○○○於本院審理時已到
    庭陳證：「（問：九十六年七月十四日當天發生的事情，你
    是否知情？）我不知道，當時我人在我第二女兒家」、「（
    問：你是何時知道這件事？）我妹妹打電話給我小女兒，我
    小女兒打給我，我才趕回家裡」、「（問：你人幾點回到家
    裡？）我是隔天回家才清理現場」、「（問：你到現場還有
    沒有聞到汽油味或瓦斯味？）有，有汽油味和瓦斯味」等語
    綦詳（見本院九十六年十一月六日審判筆錄），設若誠如被
    告所辯僅將瓦斯桶開關打開一下隨即關掉，則於此極短暫之
    時間內所外洩之瓦斯諒亦非巨，惟證人乙○○○在經過一夜
    之後返家猶能聞到殘存之瓦斯味道，顯然屋內瓦斯外洩之期
    間歷時甚久，若非係被告故意漏逸所致，衡情證人乙○○○
    於翌日返回現場應無仍可聞到瓦斯氣味之理，此外參酌，證
    人林茂春於警詢中陳述：我於九十六年七月十四日十八時五
    十分至現場聞到濃濃的瓦斯味，之後就趕快報警（見警卷第
    十六至十七頁）；證人賈永祈於警詢中證稱：我在現場時聞
    到非常重的瓦斯味道，另外我有聽到屋內瓦斯桶排放瓦斯的
    聲音（嘶嘶叫），情況非常危急（見警卷第二二至二三頁）
    ；證人郭唐素霞於警詢中亦陳稱：我在現場有聞到非常重的
    瓦斯味道等語（見警卷第十九至二十頁），再者，證人丙○○於本院審理時到庭陳證：我回到住處後越想越不對勁，就
    去找隔壁的賈永祈，告訴他說被告有開瓦斯、潑汽油要自殺
    這件事，賈永祈就跑去派去所報案，之後賈永祈回來說因為
    被告還沒有點火的動作，要密切注意，等到有這個動作警察
    才會來處理，而其嗣後出門後再返回住家時，現場已經經過
    消防隊噴水過了等語明確（見本院九十六年十一月六日審判
    筆錄）。而台南縣麻豆分局警員及消防車迄至同日下午六時
    十分許方前往乙○○○上址住處，灑水並緊急至屋內逮捕被
    告等情，亦有現場相片十三幀附卷可資憑考，顯見乙○○○
    屋內現場瓦斯應已外洩有相當濃度，造成在屋外四處瀰漫而
    使他人可達明顯聞嗅之狀態，致需立即採取前述之必要措施
    以避免公共危險之發生無訛。按被告明知瓦斯為易燃易爆之
    有毒氣體，竟打開瓦斯桶開關使瓦斯外洩瀰漫，而使該住宅
    環處四周之人已置於極易因吸入瓦斯致中毒窒息之狀況，應
    確已造成附近環境公共安全之危險。從而被告有故意漏逸瓦
    斯致生公共危險之行為，實可認定。(3)末查，被告事後經警
    送醫抽測血液中之酒精濃度雖達300mg/dL，有奇美醫院柳營
    分院毒物鑑定報告一紙附卷可憑，惟此乃因被告自己之飲酒
    行為故意招致所造成之結果，是其為上述行為之精神狀態如
    何，對本案自不生影響。綜上各情，被告所辯要屬卸飾之詞
    ，殊無可採，本案事證明確，被告無故侵入住宅、預備放火
    、漏逸氣體之犯行均堪以認定，應依法論科。
四、按放火乃指故意以火力傳導於特定之目的物，使其燃燒之意
    ，被告雖基於放火之故意於他人住宅前潑灑汽油，然其未有
    何燃點汽油之動作，應仍屬預備放火階段中，故核被告所為
    ，係犯刑法第三百零六條第一項無故侵入住宅罪、第一百七
    十三條第四項之預備放火罪、第一百七十七條第一項之條漏
    逸氣體致生公共危險罪。被告所為潑灑汽油之行為僅需點燃
    即可達成其放火之目的，而被告卻又另行打開瓦斯桶開關使
    瓦斯溢漏，故其後之漏逸瓦斯行為應係另行起意所致，且與
    前開預備放火行為非屬同一行為，從而被告所犯上罪三罪，
    犯意各別、行為互殊，應予分論併罰，公訴人認為前開預備
    放火罪與漏逸氣體致生公共危險罪係一行為觸犯數罪名，屬
    想像競合，容有誤會，併此敘明。爰審酌被告僅因不滿告訴
    人欲與其分手，竟採取激烈之報復手段，將汽油潑灑於告訴
    人住處門口，並打開瓦斯使之漏逸，而案發地點緊鄰他人住
    宅，如發生火警，勢將造成重大傷亡，被告恣意為之，完全
    未思及此舉對住居安全之危害，惡性非輕，且犯後猶設詞飾
    卸，未見悔意，然念及其係因感情受挫，一時意氣用事等一
    切情狀，量處如主文所示之刑，並定其應執行刑，以資懲儆
    。扣案之汽油彈一支、保特瓶裝汽油半瓶、打火機一個，係
    供犯罪所用之物且屬被告所有，業據被告供承在卷，應依刑
    法第三十八條第一項第二款宣告沒收。
乙、無罪部分
一、公訴意旨另以：被告甲○○因細故，於民國九十六年五月一
    日上午九時許，在乙○○○位於台南縣官田鄉官田村三０一
    號住處門口，基於傷害人之犯意，徒手推倒乙○○○，至乙○○○受有右上臂及右手腕瘀青疼痛等傷害，因認被告涉犯
    刑法第二百七十七條第一項之傷害罪嫌等語。
二、按犯罪事實應依證據認定之，無證據不得認定犯罪事實；不
    能證明被告犯罪，應諭知無罪之判決，刑事訴訟法第一百五
    十四條第二項、第三百零一條第一項分別定有明文。又告訴
    人之告訴，係以使被告受有罪之判決為目的，是其陳述，是
    否與事實相符，仍應調查其他證據以資審認，最高法院五十
    二年台上字第一三００號判例意旨可資參照。公訴人認被告
    涉有上開罪嫌，無非以告訴人乙○○○之指述及蓋德診所驗
    傷診斷書乙紙為據。訊據被告堅決否認有何傷害犯行，辯稱
    ：九十六年五月一日上午九時許，因伊妹妹何月琴欠銀行錢
    房屋被法院拍賣，當時伊人在新營市○○路那邊協助點交，
    並未於台南縣官田鄉官田村三０一號對告訴人為傷害之行為
    等語。
三、告訴人與被告原為男女朋友關係，告訴人雖於九十六年五月
    一日有前往蓋德診所就診驗傷，然卻於九十六年七月十二日
    分手後之隔日方向診所聲請驗傷單，有該紙驗傷診斷證明書
    載明之日期可稽，嗣並據之向臺灣臺南地方法院檢察署提出
    告訴，其動機是否單純已非無疑。又告訴人乙○○○雖於偵
    查中證稱：「被告於九十六年五月一日上午九時許在我台南
    縣官田鄉官田村三０一號住處門口，因喝酒後發脾氣就將我
    推倒」云云。惟查：被告於九十六年五月一日上午八時四十
    分許，確有在台南縣新營市○○街17巷4之1號，因協助本院
    九十五年度執字第一四七一三號執行案件之點交程序，與拍
    定人協商搬遷等事宜乙節，業據本院調閱該執行卷宗內所附
    之九十六年五月一日執行點交筆錄附卷可資佐認，顯然被告
    所辯非虛，況自上揭點交地點至告訴人住處相距約有數十公
    里之遙，以其來回車程，再加上被告完成點交後之種種程序
    所耗費之時間，是否能於該日九時前抵達告訴人上址住處喝
    酒，並將告訴人推倒致受傷，尚非無疑。
四、綜上所論，檢察官所為舉證，均不足以證明被告確有所訴之
    傷害犯行。此外，本院復查無其他積極證據足認被告有檢察
    官所指之上述犯行，揆之首開之說明，自應為無罪之諭知。
據上論斷，應依刑事訴訟法第二百九十九條第一項前段、第三百
零一條第一項，刑法第一百七十三條第四項、第一百七十七條第
一項、第三百零六條第一項、第五十一條第五款、第三十八條第
一項第二款，刑法施行法第一條之一第一項、第二項前段，判決
如主文。
本案經檢察官丁○○到庭執行職務。
中　　華　　民　　國　　96　　年　  11　　月　  20　　日
　　　　　　　　　刑事第六庭    法　官　張瑛宗
以上正本證明與原本無異
如不服本判決應於收受本判後10日內向本院提出上訴書狀，並應
敘述具體理由。如未敘述上訴理由者，應於上訴期間屆滿後20日
內向本院補提理由書狀（均須按他造當事人之人數附繕本）「切
勿逕送上級法院」。
  　　　　　　　　　　　　　　　書記官　方秀貞
中　　華　　民　　國　　96　　年　  11　　月　  20　　日
附錄論罪科刑法條：
刑法第173條（放火或失火燒燬現住建築物及交通工具罪）
放火燒燬現供人使用之住宅或現有人所在之建築物、礦坑、火車
、電車或其他供水、陸、空公眾運輸之舟、車、航空機者，處無
期徒刑或7年以上有期徒刑。
失火燒燬前項之物者，處 1 年以下有期徒刑、拘役或 5 百元以
下罰金。
第 1 項之未遂犯罰之。
預備犯第 1 項之罪者，處 1 年以下有期徒刑、拘役或 3 百元以
下罰金。
刑法第177條（漏逸或間隔氣體罪）
漏逸或間隔蒸氣、電氣、煤氣或其他氣體，致生公共危險者，處
 3 年以下有期徒刑、拘役或 3 百元以下罰金。
因而致人於死者，處無期徒刑或 7 年以上有期徒刑。致重傷者，
處 3 年以上 10 年以下有期徒刑。
刑法第306條（侵入住居罪）
無故侵入他人住宅、建築物或附連圍繞之土地或船艦者，處 1 年
以下有期徒刑、拘役或 3 百元以下罰金。
無故隱匿其內，或受退去之要求而仍留滯者，亦同。
